臺灣臺北地方法院刑事判決　　　　　　　　　　　　　　九十年度易字第八二一號
　　公　訴　人　臺灣臺北地方法院檢察署檢察官
　　被　　　告　乙○○
右列被告因傷害案件，經檢察官聲請簡易判決處刑（九十年度偵字第五一五七號），
本院認不宜以簡易判決處刑，改依通常程序判決如左：
    主  文
乙○○傷害人之身體，累犯，處拘役肆拾日，如易科罰金，以參佰元折算壹日。
    事      實
一、乙○○曾於民國八十六間，因詐欺案件，經台灣士林地方法院於八十六年十二月
    八日以八十六年度易字第二三一四號判處有期徒刑五月，於八十七年三月二十六
    日經臺灣高等法院以八十七年度上易字第六一七號駁回上訴確定，並於八十七年
    十二月九日執行完畢，猶不知悔改，於九十年一月三十一日下午七時許，在臺北
    市○○路○段二十九號前向甲○○催討星巴克咖啡廳貴賓卡及ＣＤ唱片各一張，
    兩人因而發生爭執，乙○○竟基於傷害之犯意，徒手毆打甲○○臉部，致使甲○
    ○受有臉瘀傷及腫五點五乘四公分之傷害。
二、案經甲○○訴由台北市政府警察局大安分局報請台灣台北地方法院檢察署檢察官
    聲請簡易判決處刑。
    理  由
一、訊據被告乙○○固不否認於右揭時、地與告訴人甲○○因歸還星巴克咖啡廳貴賓
    卡及ＣＤ唱片各一張發生爭執，並徒手毆打告訴人臉部（見本院九十年十二月二
    十七日訊問筆錄），惟矢口否認有上述傷害犯行，辯稱：當天伊先動手打告訴人
    臉部，接著告訴人便拖伊出店門外並對伊拳打腳踢，一路追打伊至通化街夜市云
    云（見本院九十年十二月十七日訊問筆錄），並提出台北市立忠孝醫院（以下簡
    稱忠孝醫院）九十年九月十九日診斷證明書一紙為證。經查右揭事實，業據告訴
    人於警訊、偵查及本院審理中指訴甚詳，又告訴人於九十年一月三十一日下午八
    時十分案發後，立即至台北市立仁愛醫院驗傷，確受有事實欄所示之傷害，此有
    該醫院九十年二月一日（甲）字第０九００四００００七六號驗傷診斷書附卷可
    稽（見九十年度偵字第五一五七號偵查卷宗第六頁），且上述診斷書記載之受傷
    情形與告訴人於警訊、偵查及本院審理中所指受毆擊之方法吻合，應非虛偽。而
    被告經本院訊問時亦坦承案發當日伊先動手毆打告訴人臉部等語（見本院九十年
    十二月十七日訊問筆錄），況告訴人於警訊、偵查及本院審理中對於本案案發情
    節之描述均甚具體、詳盡，足認其指述情節與事實相符；被告雖辯稱：伊動手打
    告訴人後，告訴人即對伊拳打腳踢云云，並提出前揭忠孝醫院診斷證明書為證，
    惟按刑法上正當防衛之要件，必對現在之不正侵害，始能成立，若侵害已過去，
    或預料有侵害而侵害尚屬未來，則其加害行為，自無正當防衛之可言（最高法院
    十九年度上字第一一七四號判例可資參照），被告既先動手毆打告訴人，自不得
    憑前揭忠孝醫院診斷證明書就告訴人事後之傷害行為主張正當防衛而否認前揭犯
    行，是被告所辯，顯係事後卸責之詞，不足採信。綜上所述，本件事證已明，被
    告犯行堪以認定，應依法論科。
二、核被告乙○○所為，係犯刑法第二百七十七條第一項之傷害罪。又被告曾於八十
    六間因詐欺案件，經台灣士林地方法院以八十六年度易字第二三一四號判處有期
    徒刑五月，並經臺灣高等法院以八十七年度上易字第六一七號駁回上訴確定，於
    八十七年十二月九日執行完畢，有臺灣高等法院檢察署刑案紀錄簡覆表在卷足憑
    ，於五年以內再犯本件最重本刑為有期徒刑以上之罪，為累犯，應依刑法第四十
    七條之規定加重其刑。爰審酌被告與告訴人因細故發生爭執，即出手毆人成傷，
    侵害他人身體法益，然告訴人之傷勢非重、被告之犯罪動機、手段、犯後態度等
    一切情狀，量處如主文所示之刑，並諭知易科罰金之折算標準。
據上論斷，應依刑事訴訟法第四百五十二條、第二百九十九條第一項前段，刑法第二
百七十七條第一項、第四十七條、第四十一條第一項，罰金罰鍰提高標準條例第一條
、第二條前段，判決如主文。
本案經檢察官羅月君到庭執行職務
中      華      民      國      九十一    年      二      月      七    日
                                  臺灣臺北地方法院刑事第五庭
                                      審判長法官  廖紋妤
                                            法官  吳冠霆
                                            法官  李家慧
右正本證明與原本無異。
如不服本判決，應於判決送達後十日內向本院提出上訴狀(應抄附繕本)。告訴人
或被害人如對於本判決不服者，應具備理由請求檢察官上訴，其上訴期間之計算
係以檢察官收受判決正本之日期為準。
                                          書記官  黃秀琴
中      華      民      國      九十一    年      二      月      七    日
附錄本案論罪科刑法條全文：
刑法第二百七十七條：
一傷害人之身體或健康者，處三年以下有期徒刑、拘役或一千元以下罰金。
二犯前項之罪、因而致人於死者，處無期徒刑或七年以上有期徒刑，致重傷者，處三
　年以上十年以下有期徒刑。
